【裁判字號】    97,訴,4537
【裁判日期】    971224
【裁判案由】    毒品危害防制條例
【裁判全文】
臺灣臺中地方法院刑事判決              97年度訴字第4537號
公  訴  人  臺灣臺中地方法院檢察署檢察官
被      告  甲○○
上列被告因違反毒品危害防制條例案件，經檢察官提起公訴（97
年度毒偵字第4732號），被告於準備程序中為有罪陳述，經本院
合議庭裁定由受命法官依簡式審判程序獨任審理，判決如下：
    主    文
甲○○施用第一級毒品，累犯，處有期徒刑拾月。扣案之海洛因
壹包（驗餘淨重零點零陸肆玖公克）及殘餘海洛因之注射針筒壹
支，均沒收銷燬之。
    犯罪事實
一、甲○○前因施用毒品案件，經本院以90年度毒聲字第6151號
    裁定令入戒治處所施以強制戒治，於民國91年12月26日強制
    戒治執行完畢；又於5 年內之94年間，復因施用毒品案件，
    經臺灣高等法院臺中分院以95年度上訴字第1372號判決判處
    有期徒刑1 年6 月確定；另於95年間因施用毒品案件，經臺
    灣南投地方法院以95年度訴字第599 號判決判處有期徒刑8
    月確定，嗣經減刑各減為有期徒刑9 月、4 月，並定應執行
    刑為有期徒刑1 年確定，於97年6 月26日縮刑期滿執行完畢
    。
二、詎甲○○仍不知悔改，明知海洛因係屬毒品危害防制條例第
    2 條第2 項第1 款所定之第一級毒品，不得持有、施用，竟
    於前開強制戒治執行完畢後，5 年內再犯施用毒品之罪，經
    臺灣高等法院臺中分院以上開判決判處有罪確定後，復基於
    施用海洛因之犯意，於97年8 月26日下午3 時許，在臺中縣
    大里市○○路528 號4 樓之2 其友人董益晟租屋處內，以注
    射針筒注射之方式，施用海洛因1 次。嗣於同日晚間8 時10
    分許，為警在上開住處查獲，並扣得海洛因1 包（驗餘淨重
    0.0649公克）及殘餘海洛因之注射針筒1 支，再經警徵得其
    同意採集尿液送驗，結果呈嗎啡陽性反應，而查悉上情。
三、案經臺中市警察局第五分局報請臺灣臺中地方法院檢察署檢
    察官偵查起訴。
    理    由
一、本件被告甲○○所犯係死刑、無期徒刑、最輕本刑為3 年以
    上有期徒刑以外之罪，其於準備程序中就被訴事實為有罪之
    陳述，經受命法官告知簡式審判程序之旨，並聽取公訴人及
    被告之意見後，本院合議庭認為適宜由受命法官獨任進行簡
    式審判程序，依刑事訴訟法第273 條之1 第1 項規定，裁定
    由受命法官獨任進行審判程序，合先敘明。
二、上開犯罪事實，業據被告甲○○於警詢、偵查中及本院準備
    、審理時坦承不諱，且被告為警查獲後所採集之尿液經送請
    中山醫學大學附設醫院檢驗科藥物檢測中心檢驗結果，呈嗎
    啡陽性反應，有該中心97年9 月11日尿液檢驗報告及臺中市
    警察局第五分局委託尿液檢驗代號與真實姓名對照表各1 紙
    附卷可稽（見警卷第29頁、偵查卷第13頁），復有扣押筆錄
    1 份及現場查獲照片10張在卷可稽（見警卷第21頁、第30頁
    至第34頁），並有疑似海洛因之白色粉末1 包及注射針筒1
    支扣案可佐，而扣案疑似海洛因之白色粉末1 包及注射針筒
    1 支，經送行政院衛生署草屯療養院鑑驗結果，確均檢出第
    一級毒品海洛因成分（驗餘淨重0.0649公克），有該院97年
    9 月12日草療鑑字第0970008088號鑑定書1 紙在卷可稽（見
    本院卷第10頁）。是被告之自白核與事實相符，應堪採信。
    本案事證明確，被告施用第一級毒品海洛因1 次之犯行，洵
    堪認定。
三、按毒品危害防制條例前於92年7 月9 日修正公布，自93年1
    月9 日施行，觀之該條例第20條、第23條之立法理由，修正
    後毒品危害防制條例就施用毒品者，只於「初犯」及「5 年
    後再犯」二種情形，有其追訴條件之限制，即須於初犯經觀
    察、勒戒或強制戒治釋放後，5 年內均無施用毒品之行為，
    始能認其前所實施之觀察、勒戒或強制戒治已足遮斷毒癮，
    而得於5 年後再犯時，再予適用初犯之規定，重行觀察、勒
    戒等程序。倘5 年內已經再犯，被依法追訴處罰，縱其第3
    次（或第3 次以上）施用毒品之時間在初犯釋放5 年以後，
    即與「5 年後再犯」之情形有別，且因已於「5 年內再犯」
    ，顯見其再犯率甚高，原實施觀察、勒戒或強制戒治，已無
    法收其實效，而無5 年戒斷期之存在，自無再經觀察、勒戒
    及強制戒治之必要，應得逕行追訴處罰（最高法院95年5 月
    9 日95年度第7 次刑事庭會議決議參照）。經查：本件被告
    前因施用毒品案件，經本院以90年度毒聲字第6151號裁定令
    入戒治處所施以強制戒治，於91年12月26日強制戒治執行完
    畢；又於5 年內之94年間，復因施用毒品案件，經臺灣高等
    法院臺中分院以95年度上訴字第1372號判決判處有期徒刑1
    年6 月確定等情，有臺灣臺中地方法院檢察署刑案資料查註
    紀錄表、全國施用毒品案件紀錄表及臺灣高等法院被告前案
    紀錄表各1 份在卷可憑，是依上開說明，被告於前述強制戒
    治執行完畢釋放後5 年內，再犯施用毒品罪，經法院判決有
    罪確定後，復犯本件施用毒品之犯行，本件犯行距前揭強制
    戒治執行完畢釋放後雖逾5 年，惟核與毒品危害防制條例第
    20條第3 項所定「5 年後再犯」之立法意旨不符，揆諸上開
    說明，仍應予追訴、處罰。
四、核被告甲○○所為，係犯毒品危害防制條例第10條第1 項之
    施用第一級毒品海洛因罪。其持有第一級毒品海洛因之低度
    行為，為施用第一級毒品海洛因之高度行為所吸收，不另論
    罪。又被告於94年間因施用毒品案件，經臺灣高等法院臺中
    分院以95年度上訴字第1372號判決判處有期徒刑1 年6 月確
    定；另於95年間因施用毒品案件，經臺灣南投地方法院以95
    年度訴字第599 號判決判處有期徒刑8 月確定，嗣經減刑各
    減為有期徒刑9 月、4 月，並定應執行刑為有期徒刑1 年確
    定，於97年6 月26日縮刑期滿執行完畢乙節，有上開前案紀
    錄表1 份在卷可憑，其於徒刑執行完畢後，5 年內故意再犯
    本件有期徒刑以上之罪，為累犯，應依刑法第47條第1 項之
    規定，加重其刑。爰審酌被告經觀察、勒戒及強制戒治程序
    ，再經法院判處罪刑並執行完畢後，仍未能徹底戒絕毒品，
    再犯本件施用第一毒品犯行，足見其戒絕毒癮之意志不堅，
    未能體悟施用毒品對自己、家人造成之傷害及社會之負擔，
    惟念其犯後尚知坦承犯行，態度良好，及施用毒品乃戕害自
    身健康，尚未直接危害他人，反社會性不高等一切情狀，量
    處如主文所示之刑，以資懲儆。扣案之海洛因1 包經送鑑驗
    結果，確含第一級毒品海洛因成分，業已認明如前，爰依毒
    品危害防制條例第18條第1 項前段之規定，沒收銷燬之，而
    其上之包裝袋應殘留有些微毒品，客觀上無法析離，應視同
    毒品併予宣告沒收銷燬；另扣案殘餘海洛因之注射針筒1 支
    ，經送鑑驗後，亦檢出第一級毒品海洛因成分，已如前述，
    因海洛因附著於該注射針筒內剝離不易，應將上開注射針筒
    視為海洛因整體之一部，是亦應依毒品危害防制條例第18條
    第1 項前段規定，宣告沒收銷燬之。至於上開鑑驗耗用之海
    洛因既已滅失，自無庸再為沒收銷燬之諭知，附此敘明。
據上論斷，應依刑事訴訟法第273 條之1 第1 項、第299 條第1
項前段，毒品危害防制條例第10條第1 項、第18條第1 項前段，
刑法第11條、第47條第1 項，判決如主文。
本案經檢察官乙○○到庭執行職務。
中    華    民    國    97    年    12    月    24    日
                  刑事第十庭    法  官  陳玉聰
以上正本證明與原本無異。
如不服本判決，應於收受送達後10日內向本院提出上訴書狀（應
敘述具體理由並附繕本）。
上訴書狀如未敘述理由，應於上訴期間屆滿後20日內補提理由書
於本院。
                                書記官  吳彩華
中    華    民    國    97    年    12    月    24    日
附錄本判決論罪科刑之法條：
毒品危害防制條例第10條第1項
施用第一級毒品者，處6月以上5年以下有期徒刑。


司法院資訊處製作；財團法人民間司法改革基金會備份。
